【裁判字號】    98,台上,5865
【裁判日期】    981008
【裁判案由】    殺人未遂等罪
【裁判全文】
最高法院刑事判決            九十八年度台上字第五八六五號
上  訴  人  甲○○
選任辯護人  彭冀湘律師
上列上訴人因殺人未遂等罪案件，不服台灣高等法院台南分院中
華民國九十八年七月二十九日第二審更審判決（九十八年度上更
(一)字第七六號，起訴案號：台灣台南地方法院檢察署八十九年度
偵字第一０八二０、一一八三二、一二七五六號），提起上訴，
本院判決如下：
    主  文
上訴駁回。
    理  由
按刑事訴訟法第三百七十七條規定：上訴於第三審法院，非以判
決違背法令為理由，不得為之。是提起第三審上訴，應以原判決
違背法令為理由，係屬法定要件，如果上訴理由書狀並未依據卷
內訴訟資料，具體指摘原判決不適用何種法則或如何適用不當，
或所指摘原判決違法情事，顯與法律規定得為第三審上訴理由之
違法情形，不相適合時，均應認其上訴為違背法律上之程式，予
以駁回。本件原審經審理結果，認為上訴人甲○○與乙○○（未
據起訴）共同未經許可持有手槍、子彈；及持手槍射殺被害人乙
○○未遂之犯行罪證明確，因而撤銷第一審之科刑判決，改判依
想像競合犯之規定，從一重論上訴人以共同未經許可持有手槍罪
，處有期徒刑伍年肆月，併科罰金新台幣拾萬元，及為罰金易服
勞役折算標準暨相關從刑之諭知；又論以殺人未遂罪，處有期徒
刑伍年陸月。併就有期徒刑部分定應執行有期徒刑拾年捌月。已
詳敘調查、取捨證據之結果及憑以認定犯罪事實之心證理由。並
對於上訴人否認殺人未遂犯行之供詞及其所辯各節認非可採，詳
加指駁。從形式上觀察，原判決並無足以影響判決結果之違法情
形存在。上訴意旨略以：(一)、依證人王清標於偵查中證稱：「甲
○○拿槍對準乙○○的腿開了一槍」等語，並觀察乙○○之受傷
部位為臀部及右大腿，復以乙○○曾於原審上訴審審理時稱上訴
人開第一槍時，距離約三、四步等語，足見上訴人於奪槍後，係
朝乙○○之腿部射擊，非欲致乙○○於死，應無殺人犯意，原判
決遽認上訴人所為係殺人未遂犯行，採證認事即有矛盾。(二)、依
原判決認定：上訴人實施殺人未遂行為前，已與乙○○共同未經
許可持有手槍，嗣於奪下乙○○所持之手槍後，另行起意持該槍
朝乙○○射擊等情，則上訴人所犯殺人未遂及未經許可持有手槍
二罪，應按修正前刑法第五十五條牽連犯之規定，從較重之殺人
未遂罪處斷，始為合法。惟原判決於理由貳之五中，漏未引用上
開規定，並說明該二罪間之牽連關係，有判決適用法則不當之違
法云云。惟查：(一)、採證認事，乃事實審法院之職權，其對證據
證明力之判斷，如未違背經驗法則或論理法則，復已敘述其憑以
判斷之心證理由，即不能任意指為違法。原判決綜核：上訴人於
警詢供稱：「因為口角後乙○○走到車門邊開車門，王清標看到
他拿槍告訴我，我才衝上前搶槍」等語。及目擊證人王清標於偵
查中證稱：「……，後來他們二人起口角，我看到乙○○跑到車
內拿一枝似槍的東西，我跟甲○○說，甲○○就去搶該槍，乙○
○槍被搶就逃了，甲○○就開槍射他，當時我阻止甲○○叫他不
要再開槍會死人」、「槍被甲○○搶到……，乙○○中彈後，向
前奔跑……」；於第一審審理時證稱：「……。當時我坐在前座
，至山上該二人談及會帳之事，該處係雞寮附近，有燈光，二人
說會帳之事後發生爭吵，乙○○即上車至駕駛座彎下，我向甲○
○說乙○○可能拿東西，後二人搶東西，我在旁，甲○○搶到槍
，乙○○跑掉後甲○○即向乙○○開一槍，乙○○跑後我與甲○
○走路回家，車子即停放於山上」等語。而被害人之臀部確受槍
擊，子彈貫穿右大腿，有財團法人奇美醫院診斷證明書附卷可稽
。而上揭手槍係義大利BERETTA廠製92FS型制式口徑9mm半自動手
槍，構造精密，非用力扣壓板機，顯無法擊發子彈，此與一般改
造手槍機械性能不穩定，容易走火不同。如非有意擊發，斷無輕
易走火之可能。上訴人係思慮成熟之人，對於以制式手槍朝人體
射擊，有發生死亡結果之可能，知之甚明，竟猶朝乙○○逃跑之
方向射擊，上訴人有殺人之故意甚明，雖乙○○僅被擊中臀部，
未發生死亡之結果，仍應負殺人未遂罪責等證據資料，憑以認定
上訴人有持槍射殺乙○○未遂犯行之論據。而以上訴人所辯：當
時因與乙○○搶槍拉扯之際，槍枝不慎走火而誤傷乙○○云云，
為卸責之詞；證人王清標另於第一審及原審所為有利於上訴人之
證詞，均無足取。於理由內依據調查所得之證據，詳加指駁。所
為論斷，核與採證法則並無違背，不得任意指摘，而資為合法之
第三審上訴理由。(二)、未經許可持有槍、彈罪，祗須未經主管機
關許可，且無正當理由，而將槍、彈置於自己實力支配之下，罪
即成立；其持有之繼續，為行為之繼續，至持有行為終了時，均
論為一罪，不得割裂。若持有之後，以之犯他罪，兩罪間之關係
如何，端視開始持有之原因為斷，如早已非法持有槍、彈，後另
起意犯罪；或意圖犯甲罪而持有槍、彈，卻持以犯乙罪，均應以
數罪併罰論處。必以在刑法修正刪除牽連犯之規定生效前，因意
圖犯某罪方持有槍、彈，嗣後果持之以犯該罪，兩罪間始有牽連
犯之適用。原判決就上訴人與乙○○因一同經營賭場所需，二人
於民國八十八年十一月間合資購買上揭手槍（上訴人缺乏資金，
乃由乙○○先行墊付），而共同持有該手槍，並交由乙○○保管
，其後，上訴人一直未清償欠款，乙○○即於八十九年九月十三
日下午，找上訴人談判催討，二人因此發生口角，上訴人乃起意
持上揭手槍射殺乙○○未遂等情，認上訴人並非初始即有殺人犯
意，其所犯持有手槍及殺人未遂二罪，應分論併罰，業已依據證
據調查之結果，詳加論斷，自不容任意指摘有適用法則不當之違
法，而據為第三審上訴之合法理由。其上訴違背法律上之程式，
應予駁回。
據上論結，應依刑事訴訟法第三百九十五條前段，判決如主文。
中    華    民    國  九十八  年    十    月    八    日
                      最高法院刑事第九庭
                          審判長法官  邵  燕  玲
                                法官  李  伯  道
                                法官  孫  增  同
                                法官  李  英  勇
                                法官  吳      燦
      本件正本證明與原本無異
                                      書  記  官
中    華    民    國  九十八  年    十    月   十四   日
                                                      V


司法院資訊處製作；財團法人民間司法改革基金會備份。
